臺灣高等法院臺中分院刑事判決
110年度上訴字第1562號
上  訴  人  臺灣彰化地方檢察署檢察官
上  訴  人  
即  被  告  顏永福



選任辯護人  林倩芸律師
            許文鐘律師
上列上訴人因被告偽造文書等案件，不服臺灣彰化地方法院109
年度訴字第1059號中華民國110年5月19日第一審判決（起訴案號
：臺灣彰化地方檢察署109年度偵字第7205號），提起上訴，本
院判決如下：
    主  文
原判決關於罪刑及定應執行刑部分，撤銷。
顏永福犯詐欺取財罪，處有期徒刑貳年參月。又犯行使偽造私文
書罪，共貳罪，各處有期徒刑參月、肆月，如易科罰金均以新臺
幣壹仟元折算壹日。得易科罰金部分，應執行有期徒刑伍月，如
易科罰金，以新臺幣壹仟元折算壹日。
其他沒收部分上訴駁回。
    事  實
一、顏永福於民國108年2月28日，透過交友軟體認識甲○○，進而交
    往成為男女朋友，交往期間顏永福得知甲○○之母親生病住安
    養院，甲○○並因母親生病之事求神問卜，認為有機可乘，明
    知其無還款之意思及無看到冤親債主之能力，竟意圖為自己
    不法之所有之單一犯意，接續向甲○○佯稱：其可以看到陰間
    的東西，甲○○母親身體不好是因為有冤親債主來糾纏，其可以
    處理，但其為水果盤商，目前生意上需要資金，要先借錢給
    其週轉，其才有心思處理此事，而其與甲○○交往後是一體的
    ，冤親債主來跟甲○○母親討債，也會影響到其水果生意，必
    須交付金錢、購買金飾給冤親債主、作法會、捐錢給弱勢團
    體或廟宇，才可以消災解厄等語，致使甲○○信以為真，陷於
    錯誤，因而於附表「告訴人提領現金／購買金飾/預借現金之
    時間、地點」欄所載時間、地點，以「告訴人提領現金／購
    買金飾/預借現金之方式」欄所示之方式提領現金、購買金
    飾或預借現金，並於「告訴人將提領現金／購得金飾/預借現
    金交付予被告之時間、地點」欄所示時間、地點，先後將之
    交付予顏永福（詳如附表所示，合計交付價值新臺幣 〈下同
    〉43萬1340元之金飾及現金196萬8895元)。
二、顏永福於108年3月間，以其工作需要使用信用卡加油、打電
    動等語為由，向甲○○借用信用卡，甲○○遂將其前申辦之玉山
    商業銀行信用卡（卡號0000000000000000，信用卡背面未有
    甲○○之簽名，下稱玉山信用卡）借予顏永福使用。嗣於108
    年12月20日，甲○○向顏永福表示該玉山信用卡信用額度已經
    不夠，要刷爆了，要求顏永福不要再刷卡使用該玉山信用卡
    。詎顏永福知道甲○○已不同意其繼續使用玉山信用卡，仍基
    於意圖為自己不法所有之詐欺取財及行使偽造私文書等犯意
    ，而為下列犯行：
(一)於109年1月10日晚上8時29分許，在雲林縣○○市○○路之○○銀
    樓，持上開玉山信用卡，刷卡消費購買2萬元之金飾，致使○
    ○銀樓人員陷於錯誤，誤認顏永福係該玉山信用卡之持卡人
    ，而同意顏永福以刷卡方式支付消費款，顏永福並在信用卡
    簽單上偽造「甲○○」之簽名用以表彰甲○○刷卡消費及確認消
    費金額之旨後交付予銀樓人員而行使之，以此方式購得價值
    2萬元之金飾得手，足以生損害於甲○○及玉山銀行對於信用
    卡授權交易管理之正確性。
(二)於109年1月13日晚上7時53分許，在前揭○○銀樓，持上開玉
    山信用卡，刷卡消費購買3萬元之金飾，致使○○銀樓人員陷
    於錯誤，誤認顏永福係該玉山信用卡之持卡人，而同意顏永
    福以刷卡方式支付消費款，顏永福並在信用卡簽單上偽造「
    甲○○」之簽名用以表彰甲○○刷卡消費及確認消費金額之旨後
    交付予銀樓人員而行使之，以此方式購得價值3萬元之金飾
    得手，足以生損害於甲○○及玉山銀行對於信用卡授權交易管
    理之正確性。嗣甲○○發覺受騙，經報警處理後而查悉上情。
三、案經甲○○訴由彰化縣警察局彰化分局報告臺灣彰化地方檢察
    署檢察官偵查起訴。
    理  由
一、證據能力部分：
　　本判決下列引用之言詞及書面陳述等各項證據資料，關於被
    告以外之人於審判外陳述之傳聞供述證據，檢察官、上訴人
    即被告顏永福（下稱被告)及其辯護人於審判程序中均不爭
    執證據能力，知有傳聞證據之情形亦未於言詞辯論終結前聲
    明異議，本院審酌該等證據作成時之情況，並無取證之瑕疵
    或其他違法不當之情事，且與待證事實具有關聯性，依刑事
    訴訟法第159條之5第2項之規定應均具有證據能力。其餘認
    定本案犯罪事實之非供述證據，經查並無違反法定程序取得
    之情，依刑事訴訟法第158條之4規定反面解釋，亦應具證據
    能力。
二、認定犯罪事實所憑之證據與理由
　　訊據被告固坦承於108年2月28日，透過交友軟體認識告訴人甲
    ○○，之後交往成為男女朋友，交往期間得知告訴人之母親生
    病住安養院，且告訴人有因母親生病之事求神問卜；又告訴
    人於108年3月間，將其申辦之玉山信用卡借給被告使用，被
    告於109年1月10日晚上8時29分許、109年1月13日晚上7時53
    分許，均在雲林縣○○市○○銀樓，持上開玉山信用卡，分別刷
    卡消費購買2萬元、3萬元之金飾，並分別在信用卡簽單上簽
    署「甲○○」姓名各1枚之事實。惟矢口否認有何詐欺取財、
    行使偽造文書之犯行。辯稱：㈠我沒有跟告訴人說我可以看
    到陰間的東西，告訴人知道我有在拜廟，所以問我其母親生
    病的事情如何處理，我只有跟告訴人說可能是有冤親債主，
    但我沒有向告訴人借錢、叫她購買金飾及拿錢給我，反而是
    我曾經匯款9萬元到告訴人郵局帳戶裡面；車行紀錄中顯示
    我在附表記載的時間去彰化市，但我只是去找她聊天、見個
    面或一起去吃東西而已；㈡玉山信用卡刷卡部分，108年12月
    告訴人雖然有跟我說不能再刷，但於109年1月份我們還有見
    面，我跟她說會給她現金，所以她有同意我繼續使用玉山信
    用卡刷卡，後來我也有還她這2筆錢等語。辯護人另為被告
    辯稱：㈠詐欺部分，卷內除告訴人之指述外，並無可資證明
    告訴人有交付金飾或現金予被告之補強證據，而被告車行紀
    錄及ＥＴＣ等資料至多僅能證明被告曾於該特定時間行經該路
    段，尚無法作為告訴人有交付特定金額之現金或金飾予被告
    之補強證據，且稽之被告駕車至彰化市之車行紀錄除有如附
    表所示之時間外，尚有其他時間至彰化市與告訴人會面之情
    形，益徵告訴人指稱被告與其會面都是為拿取現金或金飾等
    語係屬不實；退步言，縱告訴人有交付現金或金飾予被告，
    以告訴人於偵查中證述其曾遭遇被告知悉其半夜被告醒來、
    花淍謝的情形等奇怪之事，母親之病況確實好轉或惡化等科
    學無法解答之情況，故其相信被告所言，可見係告訴人因遭
    遇科學無法解答之情形後，本於宗教信仰、民間習俗而決定
    將財物交付被告，此乃告訴人自身之動機錯誤，並非被告對
    告訴人施以何詐術，自與詐欺之要件不符。㈡被告持告訴人
    之玉山信用卡消費係早經告訴人授權，嗣後告訴人於108年1
    2月20日、28日雖要求不要再刷該信用卡，惟僅係擔心刷卡
    金額未過或抱怨被告之刷卡金額及用途，並未終止授權，被
    告亦未承諾不再使用該信用卡，是被告於事實欄二所示之時
    、地持告訴人之玉山信用卡購買金飾部分，縱事後被告未即
    時清償信用卡帳單，亦僅屬民事債務之糾紛，尚難以行使偽
    造文書罪論處。經查：
　㈠被告坦承之部分，核與告訴人甲○○於警偵訊之指訴、證人即○
    ○銀樓負責人乙○○於警詢之證述內容相符（見偵卷第23至26
    、31至32、293至295、415至416頁），復有告訴人申辦之玉
    山信用卡消費明細對帳單、信用卡簽帳單翻拍照片2張等附
    卷（見偵卷第45、187至199、401至402頁)，是此部分之事
    實可堪認定。又告訴人於如附表所示之時間、地點，為提領
    現金、刷卡購買金飾、預借現金而支出如附表所示之金額等
    事實，除據告訴人陳、證述在卷外，並有中國信託商業銀行
    信用卡（卡號0000000000000000）客戶消費明細表與帳單、
    台新商業銀行信用卡（卡號0000000000000000）持卡人交易
    明細與帳單、中國信託商業銀行帳戶（帳號000000000000）
    交易明細、彰化光復路郵局帳戶（局號0000000、帳號00000
    00）交易明細、告訴人提出之郵政簡易人壽保險終止付款憑
    單、告訴人提出之台灣人壽保單借款給付通知函與台灣人壽
    逍遙人生變額萬能壽險保單基金贖回給付通知函等附卷可憑
    （見偵卷第201至250、323至389、423至435、451至466頁）
    ，且互核相符，是此部分之事實亦可認定。
  ㈡事實欄一部分，本院認為被告有於附表所載時間、地點，對
    告訴人為詐欺取財之犯行，分述如下：
  ⒈證人即告訴人甲○○於警詢、偵訊與原審證稱：因為被告跟我
    說他看得見、聽得見無形的鬼，他說我媽媽生病的原因是因
    為有因果債的問題，通訊軟體對話中提到「白虎」他說因為
    他接有天命，所以神明在他身邊有派了白虎及紅虎守護他，
    他因為跟我是男女朋友的關係，所以他派他身邊的白虎來保
    護我，他說因為那個白虎與冤親債主打架，要阻止去傷害我
    媽，所以才會重傷回到他那裡去，另提到「紅虎狂暴了」是
    說他的紅虎比較厲害，在他身邊，冤親債主來傷害我的家人
    ，他身邊的紅虎在狂暴了，就是他的守護神在狂暴了；他叫
    我拿很多錢給他，然後去燒金飾，錢要捐給廟方或是弱勢團
    體，我就直接把錢給他，金飾也是，他都跟我說燒了都會變
    成綠色的，那都是厲鬼來要的，他也從來沒有拿給我看過，
    他說因為跟我是男女朋友，成為一體了讓他的生意會失敗，
    他就說因為這樣子他的生意受到影響，就叫我先借他100萬
    元，我就用我的名義跟中國信託借100萬元，陸續他還跟我
    拿了很多的錢和金飾，甚至進去我家裡，說有鬼藏在我們家
    ，他必須進去抓，我那邊有價值很多的錢，他都拿走了，我
    給他的有金飾、還有去借款，我給他的外幣、現金很多，但
    夫妻之間、男女朋友之間誰會記多少錢，林林總總就是300
    多萬元再加那100萬元的借款，他也都沒有否認；通訊軟體
    對話中被告提到「電話不要說，打字也不要，網路電話可以
    」，因為他怕留下證據，他一天到晚都叫我刪除聊天對話，
    甚至解除好友關係，為什麼我的對話就只有後面這一段，而
    不是從頭到尾的，就因為他怕證據留下來，我甚至有LINE的
    對話，他說你帳號刪了沒有，他就是害怕留下證據等語（見
    偵卷第23至26、293至294、415至416頁，原審卷第491至494
    頁）。又被告於警詢時也自承：我實際是假借冤親債主名義
    ，要甲○○購買金飾給我，好讓我將金飾變賣成現金；有說過
    若不照做，自己看著辦，但這樣說是要取信於告訴人，讓她
    相信我真的看得到冤親債主等語（見偵卷第12至13頁）；且
    稽之卷內被告與告訴人2人透過通訊軟體WeChat之對話紀錄
    譯文，被告亦確有向告訴人稱「我自己因為妳家的事也連接
    自己的運我都沒靠北」「因為他在妳家了」「白虎傷重回來
    」（告訴人即稱：我也不想牽連到你，我才會有空就跑媽祖
    廟）「天X（天機）不可說出來我用點的妳又不聽懂」「妳
    跑沒有用說n次了」「紅虎狂暴了喔」等語（見偵卷第77至7
    9頁）。可見告訴人甲○○證稱被告有佯稱以事實欄一所示話
    語，對其施用詐術之證詞，應非虛妄可資採信；亦可知被告
    辯稱沒有告訴告訴人說其可以看到陰間的東西、未假借冤親
    債主等神鬼之事訛騙告訴人，不足採信。
　⒉告訴人有於附表所載時、地，交付附表所載之現金或金飾給
    被告，理由如下：
  ⑴觀諸告訴人與被告透過通訊軟體LINE、WeChat之對話，告訴
    人向被告稱「我現在也是在那邊賺錢，不然怎麼還我們之前
    刷卡的消費」（108年12月15日）、「你幾乎都是要找我拿
    處理媽的事錢，或是金飾去燒，才來找我的，要不然就是送
    水果過來的時候，你真的私底下要找的次數有多少」「處理
    媽因果的事，光給你的錢和金飾就近三百萬了，結果la...
    我覺得媽也沒多大進步，你知道我有多擔心嗎？．．．我上面
    說的都是事實，不是嗎？《被告回以：好然後呢？我道歉 我
    不對 好好》」「錢花了那麼多，那三百萬是給錢和金飾，你
    說要做法事和燒給冤親債主的，你叫我要用花，用陣法，去
    拜拜...我都做了！只有最近比較忙，不積 極，你就不爽《
    被告回以：妳要提錢的事壓我嗎？》」（109年1月3日）等語
    ，有其2人對話譯文在卷可憑（見偵卷第63、88至90頁）。
    細譯其內容，被告於告訴人提到已經給付將近3百萬元之金
    錢與金飾予被告及稱以上為事實時，被告並沒有否認或質疑
    ，反而只是回以「好然後呢？我道歉 我不對 好好」、「你
    要提錢的事壓我嗎？」。足認告訴人證稱被告於交往期間以
    要作法事、燒給冤親債主等怪力亂神之語，使其陷於錯誤，
    而交付核與如上述㈠所述提領現金、刷卡購買金飾、預借現
    金之事證相吻合及後述⑵交給被告之時間大致吻合，自可堪
    採信；亦可知被告辯稱沒有拿告訴人如附表所載之現金、金
    飾等語，不足採信。至於告訴人於附表時、地，交給被告之
    現金與金飾換算之金錢，合計240萬235元（計算式：431,34
    0+1,968,895=2,400,235），雖與300萬元仍有差異，告訴人
    證稱是因為有部分交付之金錢如外幣等財產無紀錄，沒有辦
    法證明，所以沒有列出來等語（見原審卷第491、503頁），
    參以雙方之通訊軟體WeChat對話紀錄（見偵卷第83頁），告
    訴人曾向被告告以「我找不到爸的外幣」等語，可徵告訴人
    確實仍可能有交付附表所載現金、金飾以外之財物，惟基於
    罪疑有利於被告之原則，尚難因為上開金額差異，遽否認告
    訴人指訴內容與上開證據相符之真實性。至告訴人於本院審
    理時稱附表編號10尚差671元等語，惟該671元並無告訴人自
    郵局帳戶提領之記錄，自難僅憑告訴人之指述，遽認告訴人
    於附表編號10之時、地亦有交付該671元予被告，此部分自
    不在本院審理之範圍，附此敘明。
  ⑵被告自承若來彰化市與告訴人碰面，都是駕駛車牌號碼0000-
    00號自用小客車前來。又稽以該車輛於108年3月1日起至同
    年12月14日間，行經彰化縣境內及國道高速公路之車行紀錄
    （見原審卷第69至228頁，彰化縣警察局彰化分局函覆之車
    行紀錄、遠通電收股份有限公司函覆之車輛通行明細參照）
    ，被告駕駛之上開自小客車，確實有於附表所載告訴人刷卡
    購買金飾或提領現金後數日內，由外縣市駕駛車輛前來彰化
    市，不久即離開彰化市。且查，被告前來彰化市之時間，時
    常都是在夜間，停留時間多數僅數十分鐘至一個多小時；除
    了108年5月4日下午1時許這1次（參附表編號12）是前往彰
    化火車站附近（證人甲○○證稱：這次是與被告一起到彰化市
    ○○路的「○○○銀樓」購買金飾，見原審卷第502頁），其餘都
    有經過接近告訴人工作之○○門口附近或鄰近告訴人住處之85
    度C店附近之路口監視器（詳參附表「告訴人將購得金飾/現
    金交付被告之時間、地點」欄之記載）。可見，告訴人指稱
    被告在其購買金飾、領取現金之當日或數日內，都會駕駛00
    00-00號自小客車前來彰化市向其拿取金飾或現金之證述內
    容（見原審卷第500至504頁），可以採信。又上述被告之車
    行紀錄至彰化停留之時間，係核與告訴人如附表所示之提領
    現金、刷卡購買金飾、預借現金之時間及告訴人所述交付上
    揭款項予被告之時間，大致吻合，始經本院認為可信，被告
    辯稱其只是找告訴人聊天、見個面、吃東西，縱為實在亦不
    足為其有利之認定。
　㈢事實欄二部分，本院亦認為被告有詐欺取財、行使偽造私文
    書之犯行，茲說明如下：證人即告訴人甲○○於偵訊及原審審
    理證稱：被告於108年3月間，以其工作需要使用信用卡加油
    、打電動等語為由，向我借用玉山信用卡使用，後來我跟被
    告表示玉山信用卡信用額度已經不夠，要刷爆了，要求被告
    不要再使用該玉山信用卡刷卡。但是他還是繼續再刷，還跟
    我說那是他要修車的錢，結果刷出來是金飾，而且還刷了兩
    次，我都已經跟他說不能再刷了，他還是繼續刷，這兩筆要
    刷卡之前我完全不知情、也沒有同意等語（見偵卷第294至2
    95、415、497頁，原審卷第494至495頁）。被告於警詢時即
    自承這2筆消費刷卡時都沒有經過告訴人同意等語（見偵卷
    第13至14頁）。又觀諸被告與告訴人透過通訊軟體之對話譯
    文，告訴人於108年12月20日已經向被告告知「..帳單給你
    ，你要去付款，結果有次你忙到忘了，導致我逾期還款，信
    用毀損，之後你就說帳單我負責拿去繳，只繳最低額…你也
    只給了我一兩次錢，都不夠最低額，我自己設法繳齊最低額
    ，所以信用狀況一直沒辦法恢復。因此，放在你那邊的玉山
    信用卡和台新信用卡，你都不要再刷，會爆掉」；同月28日
    再告以「這個月付信用卡，我都透支，都跟爸借錢了，現在
    爸不借，要不是會裡的薪水剛好4個月給1次，拿到這個月就
    不夠付錢《被告回以：好》」、109年1月3日告以「我才把最
    低額繳了，你就又刷到上限」；同年1月8日被告向告訴人告
    以：「車子修理好了我可以先用加油卡先用嗎?」告訴人稱
    ：「你還是先不要用卡加油．．」等語，有對話譯文1份在卷
    可稽（見偵卷第66、71、87、102頁）。足見告訴人確於108
    年12月20日，已經向被告明確告知自己已經沒有辦法再支付
    卡費，要求被告不能再使用玉山信用卡消費，事後並向被告
    抱怨無法再支付銀行信用卡刷卡金額，被告也知道了，甚至
    109年1月8日於被告告以可否以該信用卡刷卡時，告訴人更
    連加油的費用都不給刷卡。又倘告訴人於108年12月20日以
    後猶未終止被告繼續刷卡，被告亦不知告訴人已不同意其繼
    續使用，何以連加油費用被告猶須事先徵得被告同意。可見
    實無可能同意或默許被告繼續使用玉山信用卡刷如事實欄一
    ㈡所示之該2筆款項。是被告辯稱有經告訴人同意繼續使該玉
    山信用卡等語，不足採信。至被告另辯稱有清償現金給告訴
    人，惟其所述為告訴人所否認。再參以卷內告訴人所申辦之
    各金融機構帳戶，除108年5月10日經被告在雲林縣斗六市大
    崙郵局匯款9萬3千元至告訴人郵局帳戶以外（見偵卷第465
    頁），未見有何其他匯款資訊。告訴人則證稱：確實有收到
    該筆款項，但那是被告說要我幫忙匯款給一位政治人物在大
    陸的小三，因為資料不完整，無法匯過去，後來被告就來找
    我拿這9萬3千元等語（見原審卷第495頁）。又被告未經告
    訴人同意使用玉山信用卡刷卡之時間，已經是109年1月，晚
    於前述108年5月10日匯款半年以上，故該筆匯款顯非被告於
    犯罪事實欄二刷卡2次後，清償告訴人之金額，且復未能提
    出任何證據證明有清償告訴人該2次刷卡金額，故被告此部
    分辯解，亦無足採信。至於告訴人於本院審理時，另提及被
    告尚有偽簽其玉山信用卡、中國信託信用卡等情，惟此部分
    或係於108年12月20日以前之事，或未在起訴或原審判決之
    範圍，且未據檢察官舉證此部分與本件上開事實二有罪部分
    有何裁判上一罪關係，自亦不在本院審理之範圍，附此敘明
    。
　㈣辯護意旨另以上詞為被告置辯，然：
　⒈所謂補強證據，係指被害人之陳述本身以外，足以證明犯罪
    事實確具有相當程度真實性之證據，不以證明犯罪構成要件
    之全部事實為必要，而與被害人指述具有相當關聯性，且與
    被害人之指證相互印證，綜合判斷，已達於使一般之人均不
    致有所懷疑，得以確信其為真實者，即足當之。本件詐欺部
    分，除有告訴人之陳、證述外，並有被告部分自白、被告與
    告訴人透過通訊軟體LINE、WeChat之對話譯文、告訴人如附
    表所示之提領或預借現金、刷卡購買金飾及被告之車行紀錄
    等與告訴人指述具有相當關聯性，並與被害人之指證相互印
    證之證據資料，經綜合判斷因而認定被告有此部分之犯罪事
    實，已如上述，並無辯護人所指此部分無補強證據之情形。
    又被告之車行紀錄，固有告訴人指述如附表以外的時間至彰
    化之情形，惟被告之車行紀錄至彰化停留之時間，係核與告
    訴人如附表所示之提領現金、刷卡購買金飾、預借現金之時
    間及告訴人所述交付上揭款項予被告之時間等大致吻合，始
    經本院認為可信，亦如上述，是縱被告另有上揭以外之時間
    至彰化，亦不足為被告有利之認定。
　⒉被告利用告訴人心理上之弱點，假藉信仰、宗教之外觀，作
    為實施詐欺之手段，致使告訴人陷於錯誤而交付與社會一般
    合理範圍顯不相當之財物，此與一般民俗信仰顯不相同，縱
    告訴人於事實欄一所示之期間，發現有偶然應驗之事蹟（即
    如辯護意旨所稱告訴人於偵查中之陳述）而加深對被告之信
    任，惟本件被告詐欺犯行，除有被告部分自承外並有如上事
    證，事證已明，告訴人上揭偶然之應驗，不足以否認被告確
    有詐欺之事。是辯護意旨稱告訴人交付財物，乃其自身動機
    錯誤與詐欺之要件不符等語，不足採信。
　⒊依前揭被告與告訴人透過前述通訊軟體於108年12月20日、28
    日及109年1月3日、8日之對話譯文及告訴人之證述，可知告
    訴人於108年12月20日起即已終止授權，被告亦知其情，才
    會於109年1月8日連加油費用也要徵得告訴人之同意，是辯
    護意旨稱被告於如事實欄二所示之時間，持用系爭信用卡刷
    卡時，告訴人並未終止授權，被告亦未承諾不再使用該信用
    卡等語，自無足採。
　㈤綜上所述，告訴人證述遭被告以犯罪事實欄一所載方式施以
    詐術，於附表所載時、地，接續交付附表所示金飾或現金；
    另被告未經同意，於犯罪事實欄二所載時間、地點，行使偽
    造私文書並為詐欺取財之行為，均有補強證據可佐，被告犯
    行皆堪以認定，其辯解顯然係事後卸責之詞，不足採信。本
    案事證明確，應依法論科。
三、論罪：
　㈠核被告就事實欄一所為，係犯刑法第339條第1項之詐欺取財
    罪。被告為達詐騙並取得告訴人財物之單一目的，於附表所
    載時間、地點，多次向告訴人拿取財物，主觀上係基於單一
    之犯意，且詐欺對象只有一人，是以數個舉動接續進行，而
    侵害同一法益，在時間、空間上有密切關係，各行為之獨立
    性極為薄弱，依一般社會健全觀念，難以強行分開，在刑法
    評價上，以視為數個舉動之接續實行，合為包括之一行為予
    以評價，較為合理，屬接續犯，應以一罪論處。
　㈡被告就事實欄二㈠、㈡所為，均係犯刑法第216條、第210條之
    行使偽造私文書罪、同法第339條第1項之詐欺取財罪。被告
    2次在信用卡簽單上偽造告訴人之簽名，係偽造私文書之階
    段行為，又偽造私文書之低度行為應為行使偽造私文書之高
    度行為所吸收，均不另論罪。而其事實欄二所犯之行使偽造
    私文書、詐欺取財罪，皆係一行為觸犯數罪名，為想像競合
    犯，應依刑法第55條規定，均從一重行使偽造私文書罪處斷
    。
　㈢被告所犯之1次詐欺取財罪（事實欄一部分）、2次行使偽造
    私文書罪（事實欄二部分），犯意各別，行為互異，應分論
    併罰。
四、撤銷改判部分：
　㈠原審審理後，以被告上開犯行事證明確，予以論罪科刑，固
    非無見。惟刑事審判之量刑，旨在實現刑罰權之分配正義，
    並與犯罪情節有關。故法院對有罪之被告科刑，應符合罪刑
    相當之原則，使輕重得宜，罰當其罪。又量刑固屬法院自由
    裁量之職權，然仍應受比例、公平、罪刑相當原則等法則之
    拘束，並非可恣意為之，致礙及公平正義之維護，必須兼顧
    一般預防之普遍適應性與具體個案特別預防之妥當性，始稱
    相當。經查，被告於本案所為固有不該，但被告於97年間所
    犯詐欺罪，共4罪，經法院判處應執行有期徒刑1年6月；於9
    6、97年間所犯詐欺，共4罪，經法院判處應執行拘役60日；
    於96、97年間所犯詐欺，共3罪，經法院判處應執行拘役40
    日；於95年間所犯詐欺，共2罪，經法院判處應執行拘役20
    日等情，有臺灣雲林地方法院（下稱雲林地院）98年度易字
    第72號刑事判決書、雲林地院99年度簡字第76號判決書、雲
    林地院99年度易字第636號判決書、雲林地院100年度六簡字
    第52號判決書及台灣高等法院被告前案紀錄表各1份在卷可
    證（見偵卷第507至531頁、原審卷第21至28頁），以上案件
    詐欺之對象固均為女姓、金額未若如事實一所犯詐欺罪（下
    稱事實一犯行）高，但以上案件並非以神鬼之事詐財與事實
    一之犯罪手段、類型並不相同，原審認以上案件與事實一為
    相同類型、手段並執為量刑加重之依據，已有未洽。又被告
    前揭詐欺均數罪併罰，雖所詐取金額較事實一為低，惟最重
    合併定刑亦僅量處應執行有期徒刑1年6月，原審既將此部分
    作為量刑因子之一，即應連同以上案件為數罪與本件如事實
    一部分為一罪併予審究，不能僅以此部分詐欺金額為2百40
    萬235元，而未考量前案與如事實一之罪數及兩者間所應量
    處刑度之公平性，則縱以前案量度為準，再加以詐欺金額等
    量刑因子併予考量，原審將被告所犯如事實一之罪，量處有
    期徒刑4年，顯已超出有期徒刑1年6月以上甚多，而有失公
    平及比例原則。再者就事實二部分，犯罪所得僅2萬、3萬元
    ，犯罪手段尚屬平和，原審分別量處有期徒刑7月、8月，顯
    屬過高，而有罪刑不相當之失衡。是原審刑之量定於法尚有
    未洽。被告上訴否認犯行及檢察官上訴以上述原審量刑之因
    子為由，認量刑過輕，雖均無理由。惟原審刑之量定既有上
    述之瑕疵，已無法維持，自應本院予以撤銷改判。
　㈡量刑：　　
　　爰以行為人之責任為基礎，審酌被告前已有數次對女性友人
    佯稱自己職業、工作良好，但因故急需現金等方式，向女性
    被害人詐欺取財之紀錄，有如四所述之判決書及前案紀錄在
    卷可感，足見其素行不佳；事實欄一部分，被告詐騙告訴人
    甲○○合計高達2百40萬235元價值之金飾、現金，由附表之時
    間序列可知，告訴人交付被告之現金或金飾，隨著時間推移
    漸減，顯見告訴人確實因為遭詐騙，自身財力、信用狀況急
    遽惡化，被告所為對告訴人造成之損害非小；事實欄二部分
    ，於告訴人已表明不同意其刷卡之情況，仍予以偽造文書之
    方式詐得如事實二所示之財物，造成告訴人之損失；又考量
    本案被告犯後態度、利用告訴人之信賴及如事實一所述之方
    式而詐騙之關係與本案犯罪手段尚屬平和、被告智識程度與
    家庭生活狀況等一切情狀，就其所為分別量處如主文第2項
    所示之刑，得易科罰金部分並諭知易科罰金之折算標準，復
    就有期徒刑得易科罰金部分，定其應執行之刑及諭知易科罰
    金之折算標準。
　五、其他沒收上訴駁回：
　㈠按刑法沒收新制將沒收重新定性為刑罰及保安處分以外之法
    律效果，具有獨立性，而非刑罰（從刑）。修正後刑法基於
    沒收具備獨立性，亦規定得由檢察官另聲請法院為單獨沒收
    之宣告，因而在訴訟程序，沒收得與罪刑區分，非從屬於主
    刑。又對於本案之判決提起上訴者，其效力及於相關之沒收
    判決；對於沒收之判決提起上訴者，其效力不及於本案判決
    ，刑事訴訟法第455條之27第1項定有明文。本案被告及檢察
    官就原判決有關罪刑部分提起上訴，其效力自應及於沒收部
    分。本案原判決就沒收部分，業已敘明：
　⒈本案告訴人於附表編號1、2、4、6、7、10、18交付被告之現
    金為196萬8895元；另告訴人於附表編號3、5、8、9、11-17
    交付被告之金飾，及被告於事實欄二㈠㈡2次向○○銀樓詐騙取
    得之金飾，均為被告之犯罪所得（金飾部分之犯罪所得，因
    金價有市價可參考，依刑法第38條之2第1項之規定，如未能
    沒收實體物而追徵其價額，以購買金飾時市價換算，連同事
    實二刷卡購買之金飾合計，共48萬1340元），雖均未扣案，
    惟亦未實際發還告訴人，復無刑法第38條之2第2項不予沒收
    之事由，應依刑法第38條之1第1項前段、第3項之規定，均
    諭知沒收，且於全部或一部不能沒收或不宜執行沒收時，追
    徵其價額。
　⒉被告偽造之玉山商業銀行簽帳單2紙，已因行使而交由玉山商
    業銀行所有及持用，無從沒收，然被告在該等信用卡簽單2
    張上分別偽造之「甲○○」署名各1枚，皆應依刑法第219條規
    定，宣告沒收。至於警方查扣被告所提出之渣打銀行帳戶(
    帳號00000000000000)存摺、VISA金融卡、告訴人印章、SIM
    卡(門號0000000000)等物，均係告訴人所有，且係告訴人先
    前出借予被告使用之物，又參以全卷，告訴人遭詐欺取財之
    物品，未包含該扣案物品在內，故認扣案物品與本件被告所
    犯無涉，自不得宣告沒收。 　
　㈡經核原判決就沒收部分之認定，於法均無違誤，被告及檢察
    官亦僅就上開罪責或刑罰爭執，且被告詐得之金額、偽造文
    書之情節與原判決認定相同，並未影響上開罪刑之認定，是
    應就此部分之沒收駁回上訴。
據上論斷，應依刑事訴訟法第368條、第369條第1項前段、第364
條、第299條第1項前段，判決如主文。
本案經檢察官吳宗達提起公訴，檢察官林子翔提起上訴，檢察官
謝名冠到庭執行職務。
中　　華　　民　　國　　110 　年　　12　　月　　8 　　日
        　　刑事第二庭    審判長法　官  何　志　通      
　　　　　　　　　　　　　　    法　官  許  月  馨      
　　　　　　　　　　　　　　　  法　官  吳  進  發      
以上正本證明與原本無異。                                
偽造文書部分，如不服本判決應於收受送達後二十日內向本院提
出上訴書狀，其未敘述上訴之理由者，並得於提起上訴後二十日
內向本院補提理由書（均須按他造當事人之人數附繕本）「切勿
逕送上級法院」。因疫情而遲誤不變期間，得向法院聲請回復原
狀。
其餘部分不得上訴。 
　　　　　　　　　　　　 　　　 書記官  洪  宛  渝      

中　　華　　民　　國　　110 　年　　12　　月　　8 　　日

附表：
編號 告訴人提領現金／購買金飾/預借現金之時間、地點 告訴人提領現金／購買金飾/預借現金之方式（以下金額均係新臺幣）  告訴人將提領現金／購得金飾/預借現金交付被告之時間、地點  1 108年3月19日 告訴人向中國信託銀行信用貸款100萬元後，再自其申辦之中國信託銀行帳戶（帳號000000000000號）提領現金100萬元。 108年3月22日晚上11時36至同年月23日凌晨0時4分間、彰化縣○○市○○路85度C咖啡店  2 108年3月30日 告訴人將其郵政簡易人壽保險終止，取回49萬9895元後，再自其申辦之彰化光復路郵局帳戶（局號0000000、帳號0000000）提領現金49萬9895元。 108年4月5日下午2時39分至3時13分間、彰化縣○○市○○路85度C咖啡店  3 108年4月19日、彰化縣○○市○○○銀樓 告訴人以其申辦之中國信託銀行信用卡(卡號0000000000000000號）刷卡7萬6800元購買金飾。 108年4月19日晚上11時50分至翌日凌晨0時14分間、彰化縣○○市○○路85度C咖啡店  4 108年4月19日 告訴人以上開中國信託銀行信用卡預借現金2萬1000元；再以其申辦之台新銀行信用卡（卡號0000000000000000號）預借現金8千元、2萬元。   5 108年4月22日、○○○銀樓 告訴人以上開中國信託銀行信用卡刷卡6萬710元購買金飾。 108年4月23日上午8時33分至9時8分間、彰化師範大學寶山校區門口附近  6 108年4月25日 告訴人以台灣人壽保單借款17萬3千元後，再於當日晚上8時許，陸續自上開郵局帳戶提領現金6萬元、6萬元、3萬元。 108年4月25日晚上10時34分至10時50分間、彰化縣○○市○○路85度C咖啡店  7 108年4月26日 由上開郵局帳戶提領現金2萬3千元。 108年4月27日凌晨0時42分至1時33分間、彰化縣○○市○○路85度C咖啡店  8 108年4月29日、○○○銀樓 告訴人以上開台新銀行信用卡刷卡3萬730元購買金飾。 108年4月30日上午6時6時15分起至6時37分間、彰化縣○○市○○路85度C咖啡店  9 108年4月29日、彰化縣○○市○○○銀樓 告訴人以上開台新銀行信用卡刷卡2萬9900元購買金飾。  10 108年5月2日、3日 告訴人於5月2日下午3時許，將其台灣人壽逍遙人生變額萬能壽險之投資基金贖回23萬3671元後，於同日晚上6時許，陸續從上開郵局帳戶提領現金6萬元、6萬元、2萬元；於翌日上午8時許再陸續提領3萬3千元、6萬元。 108年5月3日晚上7時12分至8時12分間、彰化縣○○市○○路85度C咖啡店 11 108年5月3日、○○○銀樓 告訴人以上開台新銀行信用卡刷卡7萬1800元購買金飾。  12 108年5月4日、○○○銀樓 告訴人以上開台新銀行信用卡刷卡2萬1800元購買金飾。 108年5月4日中午12時55分至下午2時0分間、○○○銀樓 13 108年6月20日、○○○銀樓 告訴人以上開台新銀行信用卡刷卡1萬2700元購買金飾。 108年6月22日凌晨0時17分至50分間、彰化縣○○市○○路85度C咖啡店 14 108年6月26日、○○○銀樓 告訴人以上開台新銀行信用卡刷卡4萬3400元購買金飾。 108年6月26日晚上11時45分至翌日凌晨0時52分間、彰化縣○○市○○路85度C咖啡店 15 108年7月16日、○○○銀樓 告訴人以上開中國信託銀行信用卡刷卡6萬2700元購買金飾。 108年7月16日晚上8時32分至9時53分間、彰化縣○○市○○路85度C咖啡店 16 108年8月13日、○○○銀樓 告訴人以上開台新銀行信用卡刷卡1萬5700元購買金飾。 108年8月13日晚上7時3分至28分間、彰化師範大學寶山校區門口附近 17 108年8月21日、○○○銀樓 告訴人以上開台新銀行信用卡刷卡5100元購買金飾。 108年9月2日下午3時38分至4時15分間、彰化縣○○市○○路85度C咖啡店 18 108年8月22日 告訴人以上開中國信託銀行信用卡預借現金1萬4000元。